【裁判字號】    99,抗,218
【裁判日期】    990913
【裁判案由】    本票裁定
【裁判全文】
臺灣臺中地方法院民事裁定               99年度抗字第218號
抗  告  人  乙○○
相  對  人  甲○○
上列當事人間本票裁定事件，抗告人對於中華民國99年8月3日本
院民事庭司法事務官99年度司票字第3873號裁定提起抗告，本院
裁定如下：
    主    文
抗告駁回。
抗告程序費用新台幣壹仟元由抗告人負擔。
    理    由
一、本票執票人，依票據法第123條規定，聲請法院裁定許可對
    發票人強制執行，係屬非訟事件，此項聲請之裁定及抗告法
    院之裁定，僅依非訟事件程序，就本票形式上之要件是否具
    備予以審查為已足，並無確定實體上法律關係存否之效力，
    如發票人就票據債務之存否有爭執時，應由發票人提起確認
    之訴，以資解決，殊不容於裁定程序中為此爭執(參見最高
    法院民國(下同)56年台抗字第714號及57年台抗字第76號等
    判例意旨)。
二、本件相對人主張執有抗告人為發票人，如原裁定所示之本票
    1紙，並免除作成拒絕證書，詎屆期提示未獲付款，依票據
    法第123條規定聲請裁定許可強制執行等情，已據提出本票
    1紙為證。原裁定法院審查本票形式上之要件業已具備，予
    以准許，即無不合。
三、抗告意旨主張：
  (一)相對人於聲請本件本票裁定時是否確實提出系爭本票原本
      ，請務必詳查，因系爭本票原本應在鈞院民事執行處99年
      度司執七字第25063號強制執行事件承辦股保管中，此有
      證物3可知。
  (二)抗告人曾於97年11月18日向相對人實借新台幣(下同)1845
      萬4575元，並以法院確定判決之準所有權人暨利害關係人
      身分向臺灣新光商業銀行申請代償第3人即原地主陳金鋆
      等積欠之借款，此有申請書、承諾書、抵押權及地上權讓
      與契約書等文件可按，而坐落台中市○區○○○段1064之
      2地號等8筆土地，相對人亦於97年12月1日向台中市中山
      地政事務所取得設定讓與登記，亦有土地登記簿謄本可憑
      。
  (三)相對人曾於99年3月30日向鈞院民事執行處聲請拍賣抵押
      物強制執行事件，經鈞院以99年度司執七字第25063號強
      制執行事件(下稱後案)受理在案，而鈞院民事執行處為執
      行方便，復將該事件併入鈞院98年度司執七字第50096號
      強制執行事件(下稱前案)辦理，因前案已於99年7月7日拍
      定，拍定總價金為4344萬元，相對人係第一順位抵押權人
      及地上權人，其可足額受償，故系爭本票債權應已確定消
      滅。
  (四)系爭本票債權之後案與前案實際屬同一債權，鈞院務必詳
      予調查，以免相對人再次僥倖得逞，否則抗告人若遭受任
      何權益受損，定對司法事務官個人提出損害賠償外，並對
      鈞院依國家賠償法規定請求國家賠償，以維權益。
  (五)並聲明：1、原裁定廢棄。2、相對人持有系爭本票債權之
      本金1956萬1850元及利息，已因前案於99年7月7日拍定，
      相對人確定可足額受償，故系爭本票聲請裁定強制執行不
      應准許。3、聲請及抗告費用均由相對人負擔。
四、經查：相對人於99年7月28日聲請本件本票裁定強制執行事
    件時，應提出系爭本票原本供法院審核其本票形式要件是否
    具備，否則即不得行使票據權利，此從系爭本票裁定卷宗內
    所附系爭本票影本已加註「本件影本核與原本無異，原本發
    還」字樣，相對人亦在該字樣下簽名確認無訛，故抗告人質
    疑相對人是否提出系爭本票原本供法院裁定，即有誤會。又
    系爭本票債權之後案與99年7月7日拍定之前案是否為同一債
    權，系爭本票債權之本金及利息是否得在前案之強制執行分
    配表內獲得全部受償各情，均屬實體上本票債務是否存在之
    爭執，應由抗告人另行提起民事訴訟，以資解決，本件非訟
    事件程序，無從加以審究。是系爭本票形式上之要件既已具
    備，仍應准許為強制執行之裁定，原審所為之本票裁定尚無
    違誤，抗告意旨請求廢棄原裁定，為無理由，應予駁回。
五、結論：本件抗告為無理由，依非訟事件法第46條、第21條第
    2項、第24條第1項，民事訴訟法第495條之1第1項、第449條
    第1項、第78條，裁定如主文。
中    華    民    國    99    年     9    月    13    日
                民事第三庭    審判長法  官  許秀芬
                                    法  官  黃渙文
                                    法  官  林金灶
以上正本係照原本作成。
本裁定除以適用法規顯有錯誤為理由外，不得再抗告；如提出再
抗告，應於收受本裁定翌日起十日內委任律師為代理人向本院提
出再抗告狀，並繳納再抗告裁判費新台幣一千元。
中    華    民    國    99    年     9    月    13    日
                                    書記官  李國敬

司法院資訊處製作；財團法人民間司法改革基金會備份。
